臺灣高等法院刑事判決　　　　　　　　96年度上訴字第1262號
上　訴　人　台灣桃園地方法院檢察署檢察官
被　　　告　甲○○（原名李曜全）
　　　　　　乙○○
上列二人共同
指 定辯護 人　本院公設辯護人王永炫
上列上訴人因被告強盜案件，不服臺灣桃園地方法院95年度訴字
第1412號，中華民國95年12月26日第一審判決（起訴案號：臺灣
桃園地方法院檢察署95年度偵字第11853號），提起上訴，本院
判決如下：
    主  文
上訴駁回。
    理  由
一、公訴意旨略以：被告甲○○（原名李曜全）、乙○○共同基
    於意圖為自己不法所有之犯意聯絡，於民國（下同）94年11
    月13日下午1時30分許，在桃園縣平鎮市○○路○段193巷5號
    前，推由被告甲○○徒手竊取告訴人丙○○所有，而放置在
    車號LP-4572號自小貨車上之雞蛋4箱，得手後由被告乙○○
    騎乘車號JP3-257號機車搬運接應，於2人正欲離去之際，適
    告訴人丙○○發現大聲呼喊質問，並招手央請友人蘇瑞龍協
    助逮捕，被告乙○○、甲○○為脫免逮捕，竟當場共同騎乘
    上揭車輛衝撞告訴人丙○○而施以強暴行為，告訴人丙○○
    見狀迅即順手抓住駕駛座上之被告乙○○，告訴人丙○○、
    被告乙○○及甲○○3人旋人車倒地，告訴人丙○○因而受
    有右腳趾挫傷、右小腿挫傷併擦傷之傷害，嗣案外人蘇瑞龍
    趕來協助抓住被告甲○○，並報警處理而查獲上情。因認被
    告乙○○、甲○○2人共同涉有刑法第329條、第328條第1項
    之準強盜罪嫌云云。
二、按犯罪事實應依證據認定之，無證據不得認定其犯罪事實。
    又不能證明被告犯罪者，應諭知無罪之判決，刑事訴訟法第
    154 條第2 項、第301 條第1 項分別定有明文。又按事實之
    認定，應憑證據，如未能發現相當證據，或證據不足以證明
    ，自不能以推測或擬制之方法，為裁判基礎；再按認定犯罪
    事實，所憑之證據，雖不以直接證據為限，間接證據亦包括
    在內，然無論直接或間接證據，其為訴訟上之證明，須於通
    常一般之人均不致於有所懷疑，而得確信其為真實之程度者
    ，始得據之為有罪之認定，倘其證明尚未達到此一程度，而
    有合理性懷疑之存在時，即無從為有罪之認定，最高法院40
    年台上字第86號、76年台上字第4986號判例意旨可資參照。
三、本件公訴人認被告2 人涉犯上揭準強盜犯行，係以前揭事實
    已據告訴人即證人丙○○指述甚詳，並有贓物認領保管單、
    診斷證明書、承辦員警職務報告各1 紙、現場照片5 張足稽
    ，而被告2 人坦承竊盜之犯行，並騎乘機車與告訴人丙○○
    發生碰撞一節，而認被告2 人有施前開強暴行為以便逃脫之
    舉等為論據。然經原審及本院訊據被告2人固皆坦承於前述
    時、地，徒手竊取告訴人丙○○之雞蛋4箱之犯行，惟均堅
    詞否認有為脫免逮捕而騎乘機車衝撞告訴人丙○○之準強盜
    犯行，均辯稱：當時行竊雞蛋得手，正準備搬運上機車載走
    ，但遭告訴人發覺，其等便要騎車逃走，當駛出停車場時，
    孰料告訴人突然自右邊衝出且伸手往左推向其等，告訴人因
    重心不穩，與其等同時跌倒在地，並壓在其等身上，其等並
    無衝撞告訴人之意圖或行為，且其等倒地後亦無逃跑或反抗
    之動作，其等所為並不成立準強盜罪等語。
四、經查：
    (一)被告乙○○於94年11月13日下午1 時30分許，騎乘車號JP
      3-25號機車，搭載被告甲○○，行經桃園縣平鎮○○○路
      ○ 段193 巷5 號對面，見停放該處之上方蛋行使用之車號
      LP-4572 自小貨車上放置雞蛋無人看管而有機可趁，被告
      2 人先將所騎乘之機車停放於自小貨車旁之停車場，由被
      告甲○○前往自小貨車處徒手將貨車上之雞蛋接續搬下4
      箱，並交付予被告乙○○，由被告乙○○再接續搬至所騎
      乘機車之腳踏板上，以此方式竊取雞蛋得逞，惟被告2 人
      已將第3 箱及第4 箱雞蛋自小貨車搬下，正欲搬至所騎乘
      機車之腳踏板時，為告訴人即上方蛋行之負責人丙○○發
      現等情，業據被告2 人供承明確，且有證人即告訴人丙○○指證在卷，並經警在停放機車之停車場查獲4 箱雞蛋，
      已由證人即告訴人丙○○領回，有贓物認領保管單1 紙附
      卷為憑，是被告2 人上開任意性之自白與事實相符，應屬
      真實，合先敘明。
    (二)證人即告訴人丙○○經營之上方蛋行使用之LP-4572 號自
      小貨車係停放於民族路2 段193 巷5 號之對面，自小貨車
      旁有一停車場，然該停車場與民族路2 段193 巷間設有圍
      欄，倘被告2 人欲自停車場出來，則需從民族路2 段193
      巷5 號右斜前方之巷子出來，自該巷出來左轉係通往民族
      路、右轉係通往復旦路一節，此已據被告2人供承在卷，
      並經證人丙○○、蘇瑞龍證述明確，復有證人丙○○在偵
      查中及原審所繪製之現場圖附卷可稽（見偵查卷第43頁、
      原審卷第69頁），是此部分之事實堪以認定。
    (三)證人即告訴人丙○○於警詢、偵查及原審審理中證稱：伊
      發現被告2人竊取雞蛋時，有出聲喊叫被告2人，被告甲○○將雞蛋放在停車場，被告2人騎車繞停車場出口出來要
      逃逸，民族路2段193巷約5米寬，有足夠空間供機車行駛
      ，伊當時站在193巷對面停車場左邊，右邊是往民族路，
      他們不往民族路的大馬路騎，反而往伊這邊撞，顯然他們
      是故意要伊受傷無法逮捕他們才故意撞伊等語（見偵查卷
      第24頁、第41頁）。然查，證人即告訴人丙○○於原審審
      理中卻改稱：伊當時走到停車場出來之巷子口（即係民族
      路193巷靠復旦路處之轉角）時，被告2人正好騎乘機車出
      來，伊張手不讓他們走，但被告2人直直騎過來沒有加速
      ，也沒有停下來，伊就跳開並將他們推倒，3人壓在一起
      ，伊抓住被告乙○○，證人蘇瑞龍將被告甲○○抓住等語
      （見原審卷第66頁至第67頁），經核告訴人關於是否有張
      手阻攔被告2人一節，先後所述並不一致。且查證人蘇瑞
      龍於原審審理中亦證稱：證人丙○○發現被告2人竊取雞
      蛋後，有揮手叫伊過去，之後並沒有聽到他出聲音叫被告
      2 人，恐嚇或制止他們，伊到停車場出口之轉角處時，已
      經見到證人丙○○及被告2人左倒倒在一起等語（見原審
      卷第76頁至第79頁），亦與告訴人上開所稱內容，並不相
      符合。
    (四)詳觀上開證人丙○○之證述內容，可知伊並非自始即站在
      停車場出口之巷子轉角處，而係發現被告2人行竊後，見
      被告2人正擬騎車往停車場出口處逃跑，便跑向停車場出
      口處附近，此時被告2人騎乘機車亦恰至該處，顯見被告2
      人並非已明見告訴人已經阻擋在前方，卻思圖逃走刻意朝
      告訴人衝撞至明。再者，自該巷口出來左轉雖係通往民族
      路，但右轉則係通往復旦路，業如前述，而駕駛汽車或騎
      乘機車等動力交通工具，靠右行駛係道路交通規則，且係
      國人一般之駕駛習慣，自難僅憑被告2人騎乘機車自停車
      場靠右行駛至交岔路口，即認被告2人有為脫免逮捕，而
      有故意衝撞證人丙○○施強暴之主觀犯意。再者，證人蘇
      瑞龍於原審審理中證稱：伊與證人丙○○分別抓住被告甲○○、乙○○之後，自停車場之轉角處走回證人丙○○位
      於桃園縣平鎮市○○路○段193巷5號之住處走廊處等待警
      方前往處理，伊與證人丙○○抓住被告2人後，被告2人並
      無反抗或逃跑之行為，至被告2人遭帶至證人丙○○上開
      住處走廊時，伊與證人丙○○已將被告2人之手放開，之
      後被告2人亦無逃跑或反抗之行為，只是請求伊及證人丙○○不要通知警察等語（見原審卷第81頁、第82頁）；衡
      情倘被告2人原係欲以騎乘機車衝撞證人丙○○之方式脫
      免逮捕，則渠等遭證人丙○○以手推倒後，以當時僅證人
      葉欺財一人在場，且已臥倒在地，而被告2人並無受任何
      傷害，衡情被告2人應會起身立即逃跑或對於證人丙○○
      及嗣後證人蘇瑞龍之逮捕行為而為反抗或脫免，豈會並無
      任何反抗、打鬥或逃跑之舉，而僅要求證人丙○○、蘇瑞
      龍不要通知警察？顯見被告2人自始並無欲脫免逮捕而對
      證人丙○○施以衝撞行為之強暴力之主觀犯意一情，應屬
      明確。此外，證人丙○○雖因此受有右腳趾挫傷、右小腿
      挫傷併擦傷之傷害，有卷附之壢新醫院診斷證明書1紙，
      然依上開證人蘇瑞龍之證述內容，被告2人係左倒，並與
      證人丙○○3人倒在一起等語，核與證人丙○○於偵查中
      證稱：被告2人騎乘機車過來時，伊抓前面之駕駛者（即
      被告乙○○），車子倒了，3人就倒在一起等語（見偵查
      卷第41頁）相符，另參諸告訴人所受之傷勢並非嚴重，僅
      屬於表皮之擦挫傷，不似遭機車快速衝撞所可能造成之傷
      勢，且查告訴人若遭機車正面衝撞，理應會往後跌坐在地
      ，焉可能與被告2人一起趴倒在地？顯見證人丙○○所受
      之傷害，係因其在被告2人騎乘機車過程中，出手用力要
      推倒被告2人所騎機車，因重心不穩致與被告2人連同所騎
      乘之機車一起趴倒在地時所產生，並非被告2人為脫免逮
      捕並施以強暴之衝撞證人丙○○所致，應無疑義。
    (五)綜上所述，自難憑證人丙○○證稱被告2 人不往民族路方
      向行駛，而朝其行駛等語之證詞，即認被告2 人有竊盜，
      為脫免逮捕，當場衝撞證人丙○○之對證人丙○○施以強
      暴之犯行，被告2 人所為應係犯刑法第320 條第1 項之竊
      盜罪，公訴人所認被告涉犯刑法第329 條之強盜罪嫌云云
      ，容有誤會。
五、又按案件曾經判決確定者，應諭知免訴之判決，刑事訴訟法
    第302條第1款定有明文。次按刑事訴訟法第302條第1款規定
    ，案件曾經判決確定者，應為免訴之判決，係以同一案件，
    已經法院為實體上之確定判決，該被告應否受刑事制裁，既
    因前次判決而確定，不能更為其他有罪或無罪之實體上裁判
    ，此項原則，關於實質上一罪或裁判上一罪，其一部事實已
    經判決確定者，對於構成一罪之其他部分，固亦均應適用，
    但此種事實係因審判不可分之關係在審理事實之法院，就全
    部犯罪事實，依刑事訴訟法第267條規定，本應予以審判，
    故其確定判決之既判力自應及於全部之犯罪事實，惟若在最
    後審理事實法院宣示判決後始行發生之事實，既非該法院所
    得審判，即為該案判決之既判力所不能及（最高法院32年度
    上字第2578號判例參照），是既判力對於時間效力之範圍應
    以最後審理事實法院之宣示判決日為判斷之標準（最高法院
    82年度第4次刑事庭會議參照）。經查：被告甲○○意圖為
    自己不法所有之概括犯意，於附表所示之時間（即94年3 月
    28日12時許起，迄95年3月30日19時50分許止）、地點，以
    附表所載之方法，竊取附表所示被害人之財物，並就附表編
    號8部分（即94年11月9日10時10分許），則係與被告乙○○
    基於犯意聯絡，竊取被害人游長諭之財物；被告甲○○之上
    開連續竊盜犯行，業經本院於95年5月23日以95年度上易字
    第481號判決判處有期徒刑1年6月確定，被告乙○○上開竊
    盜犯行，經臺灣桃園地方法院於94年12月31日以94年度壢簡
    字第2221號判決判處拘15日，如易科罰金，以銀元300元折
    算1日，並於95年1月18日確定有本院95年度上易字第481 號
    判決、臺灣桃園地方法院94年度壢簡字第2221號判決各1 份
    、本院被告全國前案紀錄表2份在卷足憑，而本案被告經起
    訴之犯罪事實，其犯罪時間係於94年11月13日下午1時30 分
    許，被告2人徒手竊取證人丙○○之雞蛋4箱，此與前開判決
    確定之竊盜犯行時間94年3月28日中午12時許至95年3月30日
    19時50分許（被告甲○○部分）、94年11月9日上午10時10
    分許（被告乙○○部分），時間緊接，且均係為竊盜犯行，
    為觸犯犯罪構成要件相同之罪，應認有連續犯之裁判上一罪
    關係，為同一案件，被告2人上開竊盜犯行既經判決確定在
    案，依照前開說明，對於本案被訴之案件應為上開確定判決
    效力所及，揆諸前揭法條規定及判例意旨之說明，應為免訴
    判決之諭知。且查刑事訴訟法第300條規定所稱：得就起訴
    之犯罪事實，變更檢察官所引應適用之法條，係指法院為有
    罪科刑判決或免刑之判決時，在不妨害起訴事實之同一性範
    圍內，得自由認定事實，適用法律而言。本件此部分因非為
    有罪之科刑判決或免刑之判決，因此自無庸引據刑事訴訟法
    第300條之規定，併此敘明。
六、公訴意旨認被告2 人為脫免逮捕，對告訴人丙○○施以強暴
    之衝撞行為，致告訴人丙○○受有右腳趾挫傷、右小腿傷併
    擦傷之傷害，係犯刑法第329 條、第328 條第1 項之準強盜
    罪嫌，惟被告2 人此部分行為應不構成刑法第329 條所稱之
    施以強暴行為，業如前述。而告訴人丙○○所受之傷害，尚
    非被告2人故意衝撞所致，且被告2人騎乘機車行進期間，突
    遭告訴人丙○○以手抓住駕駛人即被告乙○○，致被告2人
    連同所騎乘之機車壓到告訴人丙○○，致告訴人丙○○受有
    上開傷害；惟告訴人丙○○以手抓住駕駛人即被告乙○○，
    尚非被告2人於騎乘機車行進期間所能預見，難以防範，雖
    起訴書未就被告2人涉犯傷害之行為載明於起訴法條，然起
    訴之犯罪事實既已列明並據告訴人丙○○告訴；惟查公訴人
    並未提出任何積極證據足資證明告訴人丙○○所受之傷害乃
    係被告2人故意或過失傷害所致，復查無其他積極證據足認
    被告2人涉犯傷害或過失傷害之犯行，是被告2人被訴傷害部
    分，應為無罪判決之諭知。
七、綜上，原審經明察細究，認定被告2人僅有成立行竊雞蛋之
    犯行，並無故意衝撞告訴人之情事，因認公訴事實指稱被告
    2人有準強盜之犯行，實有未洽；但因被告2人另均曾犯與本
    案之竊盜犯行，具有裁判上一罪之連續關係之其他竊盜犯行
    ，且均經判處罪刑確定在案，因此就被告2人上開被訴竊盜
    部分免訴，另因查無被告2人犯有故意傷害或過失傷害之犯
    行，因此就被告2人被訴傷害部分為無罪之判決諭知。經核
    原判決第3頁第14行「復有丙○○、蘇瑞龍2人所繪之現場圖
    附卷可稽」云云，應係「復有丙○○所繪之現場圖附卷可稽
    」之誤載，另查原判決第6頁第11行「95年3月20日」云云，
    應係「95年3月30日」之誤載，應予更正外，其餘原審判決
    並無違誤，檢察官猶執前詞提起上訴，指稱被告2人有故意
    衝撞告訴人受傷，犯有準強盜之犯行，至為明確，原審竟未
    為論罪科刑之判決，認事用法有所違誤云云，為無理由，應
    予駁回。
八、被告乙○○經本院合法傳喚，未於審理期日到庭，此有本院
    審理期日傳票送達證書、審理期日報到單、筆錄、在監在押
    查詢結果表足稽，爰不待其陳述逕為判決。
九、據上論斷，應依刑事訴訟法第368條、第371條，判決如主文
    。
本案經檢察官曾忠己到庭執行職務。
中　　華　　民　　國　　96　　年　　10　　月　　11　　日
       　　　　　 刑事第九庭審判長法　官　劉景星
                                  法　官　王敏慧
                                  法　官　周盈文
以上正本證明與原本無異。
檢察官如不服本判決，應於收受送達後十日內向本院提出上訴書
狀，其未敘述上訴之理由者並得於提起上訴後十日內向本院補提
理由書（均須按他造當事人之人數附繕本）。
                                  書記官　余姿慧
中　　華　　民　　國　　96　　年　　10　　月　　11　　日
附表:
┌──┬───────┬───────┬───┬───┐
│編號│行竊時間、地點│行竊方式、物品│被害人│行為人│
├──┼───────┼───────┼───┼───┤
│1   │94年3月28日12 │以自備鑰匙,竊 │陳敏智│甲○○│
│    │時許,在桃園縣 │取車牌AMR-713 │      │      │
│    │中壢市○○○街1│號重型機車作為│      │      │
│    │3-2號前       │代步之用,並將 │      │      │
│    │              │該車藏匿於桃園│      │      │
│    │              │縣中壢市永康3 │      │      │
│    │              │街21號前.嗣後 │      │      │
│    │              │該車於94年5月2│      │      │
│    │              │日19時30分,在 │      │      │
│    │              │上址為警尋獲. │      │      │
├──┼───────┼───────┼───┼───┤
│2   │94年5月11日19 │以自備鑰匙,竊 │楊敏德│甲○○│
│    │時許,在桃園縣 │取車牌PG9-459 │      │      │
│    │中壢市○○路2 │號重型機車作為│      │      │
│    │段504號前     │代步之用,並將 │      │      │
│    │              │該車藏匿於桃園│      │      │
│    │              │縣中壢市永康3 │      │      │
│    │              │街20號前.嗣後 │      │      │
│    │              │該車於94年5月1│      │      │
│    │              │2日17時,在上址│      │      │
│    │              │為警尋獲.     │      │      │
├──┼───────┼───────┼───┼───┤
│3   │94年5月31日上 │以自備鑰匙,竊 │鄭如坪│甲○○│
│    │午8時許,在桃園│取車牌HPW-342 │      │      │
│    │縣中壢市○○路│號重型機車作為│      │      │
│    │2段501號前    │代步之用,並將 │      │      │
│    │              │該車藏匿於桃園│      │      │
│    │              │縣中壢市○○街│      │      │
│    │              │71號前.嗣為警 │      │      │
│    │              │查獲後主動供  │      │      │
│    │              │出上情並尋獲該│      │      │
│    │              │車.           │      │      │
├──┼───────┼───────┼───┼───┤
│4   │94年6月2日上午│以自備鑰匙,竊 │詹豐茂│甲○○│
│    │11時許,在桃園 │取車牌NHM-459 │      │      │
│    │縣中壢市○○路│號重型機車作為│      │      │
│    │36號前        │代步之用,並將 │      │      │
│    │              │該車藏匿於桃園│      │      │
│    │              │縣中壢市永康3 │      │      │
│    │              │街9號前.嗣為警│      │      │
│    │              │查獲後主動供出│      │      │
│    │              │上情並尋獲該車│      │      │
├──┼───────┼───────┼───┼───┤
│5   │94年6月7日13時│以自備鑰匙,竊 │邱美雀│甲○○│
│    │許,在桃園縣中 │取車牌GCB-278 │      │      │
│    │壢市○○路220 │號重型機車作為│      │      │
│    │號前          │代步之用,並將 │      │      │
│    │              │該車藏匿於桃園│      │      │
│    │              │縣中壢市永康3 │      │      │
│    │              │街9號前.嗣為警│      │      │
│    │              │查獲後主動供出│      │      │
│    │              │上情並尋獲該車│      │      │
├──┼───────┼───────┼───┼───┤
│6   │94年6月18日16 │以自備鑰匙,竊 │游雅慧│甲○○│
│    │時許,在桃園縣 │取車牌MOG-413 │      │      │
│    │中壢市元路化  │號重型機車作為│      │      │
│    │271巷28號前   │代步之用,並將 │      │      │
│    │              │該車藏匿於桃園│      │      │
│    │              │縣中壢市永康3 │      │      │
│    │              │街9號前.嗣騎乘│      │      │
│    │              │該車,於94年6月│      │      │
│    │              │20日10時10分許│      │      │
│    │              │，在桃園縣中壢│      │      │
│    │              │市○○街與永泰│      │      │
│    │              │街口,為警查獲 │      │      │
│    │              │，並扣得機車鑰│      │      │
│    │              │匙1支.        │      │      │
├──┼───────┼───────┼───┼───┤
│7   │94年6月15日19 │以自備鑰匙,竊 │呂瑞珠│甲○○│
│    │時30分許,在桃 │取車牌IVZ-559 │      │      │
│    │園縣中壢市中正│號重型機車作為│      │      │
│    │路131號前     │代步之用,翌日(│      │      │
│    │              │16日)上午10時 │      │      │
│    │              │45分許,甲○○ │      │      │
│    │              │與不知情之友人│      │      │
│    │              │許日清一同外出│      │      │
│    │              │,行經桃園縣中 │      │      │
│    │              │壢市○○路及新│      │      │
│    │              │明路交叉口時, │      │      │
│    │              │經警當場逮捕. │      │      │
├──┼───────┼───────┼───┼───┤
│8   │94年11月9日10 │甲○○與乙○○│游長諭│甲○○│
│    │時10分許,在桃 │二人共乘車號JP│      │乙○○│
│    │園縣中壢市環中│3-257號重型機 │      │      │
│    │東路918號前   │車至桃園縣中壢│      │      │
│    │              │市○○○路918 │      │      │
│    │              │號前,由乙○○ │      │      │
│    │              │把風,甲○○徒 │      │      │
│    │              │手竊取貨車上啤│      │      │
│    │              │酒2箱,放置於所│      │      │
│    │              │乘機車腳踏板上│      │      │
│    │              │後離去.       │      │      │
│    │              │              │      │      │
│    │              │              │      │      │
├──┼───────┼───────┼───┼───┤
│9   │94年11月20日15│甲○○與謝日俊│葉涼富│甲○○│
│    │時40分許,在桃 │二人共乘車號QU│      │謝日俊│
│    │園縣平鎮市民族│R-218號機車至 │      │      │
│    │路135號(自由聯│桃園縣平鎮市民│      │      │
│    │盟商店)       │族路135號自由 │      │      │
│    │              │聯盟商店前,由 │      │      │
│    │              │甲○○徒手竊取│      │      │
│    │              │放置店門口統一│      │      │
│    │              │曼士得咖啡12箱│      │      │
│    │              │              │      │      │
│    │              │              │      │      │
├──┼───────┼───────┼───┼───┤
│10  │95年3月30日晚 │徒手竊取洪瑞隆│洪瑞隆│甲○○│
│    │上19時50分許，│所有，置於車牌│      │      │
│    │在桃園縣中壢市│號碼7262─KT號│      │      │
│    │元化路2之15號 │自小貨車上之啤│      │      │
│    │前            │酒1箱         │      │      │
│    │              │              │      │      │
│    │              │              │      │      │
│    │              │              │      │      │
│    │              │              │      │      │
│    │              │              │      │      │
│    │              │              │      │      │
└──┴───────┴───────┴───┴───┘
